臺北高等行政法院判決　　　　　　　　　　　　　　九十二年度訴字第二二五七號
　　　　　　　　　　　　　　　.
　　原　　　告　互久股份有限公司
　　代　表　人　甲○○
　　被　　　告　財政部臺灣省北區國稅局
　　代　表　人　許虞哲（局長）
　　訴訟代理人　乙○○
右當事人間因營利事業所得稅事件，原告不服財政部中華民國九十二年四月十五日台
財訴字0000000000號訴願決定，提起行政訴訟，本院判決如左：
　　主  文
原告之訴駁回。
訴訟費用由原告負擔。
　　事  實
一、事實概要：原告民國八十七年度營利事業所得稅結算申報，原列報修繕費新台幣
    （下同）二八○、五七二元，交際費七三四、三○四元，職工福利一五八、一二
    一元，其他費用四九二、八一二元，利息支出六、六九○、五七二元。被告初查
    核定修繕費為二一○、八四七元，交際費為三三四、九○九元，職工福利為四三
    、九四六元，其他費用為四二九、一八九元，利息支出為五、一一三、四二三元
    。原告不服，申經復查結果，獲准追認修繕費六九、七二五元，其餘未為變更，
    原告復就未獲變更部分提起訴願，遭決定駁回，遂提起行政訴訟。
二、兩造聲明：
　　(一)原告聲明：原處分及訴願決定均撤銷。
　　(二)被告聲明：駁回原告之訴。
三、兩造之爭點：被告否准原告列報系爭交際費、職工福利、其他費用及利息支出，
    是否無違法？
　(一)原告主張之理由：
    1.交際費：原告公司交際費支出皆取得合法憑證且與業務相關。惟被告復查決定
      卻以：「查核結果、核其內容為禮品、招待客戶打球等，查禮品相關憑證僅載
      明貨品編號，並未詳載購物明細或名稱，其用途尚難究明‧‧‧。」，而訴願
      決定僅以「未能提供業務上往來客戶相關資料供核」為由駁回訴願。經查統一
      發票使用辦法第九條規定：「‧‧‧營業人開立統一發票以分類號碼代替品名
      者，應先將代替品名之分類號碼對照表，報請主管稽徵機關核備。」原告公司
      取得僅載明貨品編號之憑證，係書立憑證之廠商適法之行為且合法，而被告卻
      以憑證未詳載購物明細或名稱為由減除該項費用與法不符。又與客戶球敘，皆
      係招待進、銷貨廠商所為之支出，原告公司進貨皆取得合法憑證，銷貨為長期
      合作之客戶及一般消費大眾，其相關客戶皆載明憑證中，被告卻以未能提供其
      業務上往來關係之客戶相關資料佐證為由，而不查取具單據是否適法及原告公
      司往來客戶相關資料亦已載明帳證中之事實，逕行減除該項費用。
    2.職工福利：原告公司職工福利皆取得合法憑證，被告所為之復查決定所指未附
      憑證與事實不符。而謂憑證僅載明貨品編號已於交際費科目說明。至於高爾夫
      球場之支出係員工球敘之文康活動及聚餐費用，經查符合營利事業查核準則第
      八十一條第六款規定，而訴願決定亦以「未提供相關資料供核」，而未就復查
      決定未附憑證部分查核，且相關資料亦已載明帳證中。
    3.其他費用：原告公司其他費用皆取得合法憑證，被告減除之費用應予追認。
    4.利息支出：
      被告引述行政法院七十二年判字第一五三六號判例：「按（非營業所必需之
        借款利息，不予認定），為行為時營利事業所得稅結算申報查核準則（稱查
        核準則）九十七條第二款所明定。所謂營業所必需之借款利息，乃指因營業
        上無資金可供週轉而向他人借貸之借款利息而言，茍資金中尚有餘款足供營
        運之需時，即非營業所必需，其借款之利息，因與首揭查核準則規定不合，
        自應不予認定。本件原告六十九年度申報利息支出八六八、○五八元，係銀
        行借款九七○萬元之利息，原處分以原告帳簿及資產負債表上資本主往來借
        方餘額七、八○○萬元，足供營運之需，認為是項銀行借款非營業所必需，
        而將所申報之利息予以剔除，揆諸首揭查核準則之規定，並無不合。」惟該
        判例係因股東自公司借取資金〈資本主往來借餘〉，而本案原告公司股東並
        未向公司借取資金，反而借予公司營運週轉金〈資本主往來貸餘〉，情形完
        全相反，復查決定顯然誤用判例。
      原告公司八十六年八月購入台北縣新店市房地做為員工之訓練中心計四七、
        ○○○、○○○元，經查該筆款項除由原告公司自籌二七、○○○、○○○
        之外、不足款項向誠泰銀行辦理抵押長期借款二○、○○○、○○○元以為
        支應（被減除之利息支出，係向誠泰銀行借款二千萬元所支付之利息），原
        告公司皆按實際登錄於相關帳簿中，被告並未充分瞭解即謂原告公司未提出
        充分說明。原告公司於訴願時亦曾再檢附所有權狀，他項權利證明書（設定
        二四、○○○、○○○元、實借二○、○○○、○○○元），授信往來約定
        書、借據、公司購屋傳票供查核，惟訴願決定亦未對原告公司提供資料進行
        查核。又原告公司購入房地其所有權已登記公司所有，怎可謂與公司「業務
        無關」。
    5.財政部四十八年台財發字第○八四一六號令明示「違章漏稅案件之審理，應從
      證據認定事實存在為必要條件，不得以猜度臆測或不肯定之證據為課稅之唯一
      依據」，亦即財政部要求所得稅查核人員對課稅依據需採審慎方式處理，而訴
      願決定所持之理由卻以「猜度臆測或不肯定之證據」為由駁回原告之訴願。
  (二)被告主張之理由：
    1.交際費：申報七三四、三○四元，原核定因其中三九九、三九五元與業務無關
      ，不予認列，核定交際費為三三四、九○九元。復查時，據相關憑證查核結果
      ，核其內容為禮品、招待客戶打球等，查禮品相關憑證僅載明貨品編號，並未
      詳載購物明細或名稱，其用途尚難究明。另招待客戶部分，為高爾夫球場之各
      項支出，惟原告並未能提供其業務上往來關係之客戶相關資料佐證，系爭支出
      尚難認與業務有關。
    2.職工福利：申報一五八、一二一元，原核定因其中一一四、一七五元係個人簽
      帳消費，核與職工福利不符，不予認列，核定職工福利為四三、九四六元。復
      查時，據相關憑證查核結果，系爭支出或未附憑證者，或相關憑證僅載明貨品
      編號，用途不明者，或其支出內容為高爾夫球場之相關支出者，其相關支出尚
      難認屬職工福利，是原核定否准認列。
    3.其他費用：申報四九二、八一二元，原核定經查核結果因其中六三、六二三元
      憑證不符，不予認列，核定其他費用為四二九、一八九元。復查時，經據相關
      憑證查核結果，核其憑證內容或為收銀機發票僅載明貨品編號，並未詳載購物
      明細或名稱，或為高爾夫用品、或為滯納金、或無檢附相關憑證者，系爭支出
      尚難謂與業務有關，原核定否准認列，尚無不合。
    4.利息支出：
      原告申報利息支出六、六九○、五七二元，原核定因原告向誠泰銀行貸款所
        支付之利息中計一、五七七、一四九元，係購買非本業所需土地貸款之支出
        ，核與本業無關，不予認列，核定利息支出為五、一一三、四二三元。
      復查時，原告主張系爭貸款係於八十六年八月購入台北縣新店市房地做為員
        工訓練中心，而向誠泰商業銀行辦理之長期貸款云云，經通知原告提示其購
        入房地之相關資料、付款明細及貸款資金流程等供核，惟原告未能就其購入
        之房地、貸款資金流程及資金運用情形等提出充分說明，證明系爭借款為營
        業所必需，是原告之主張尚難採信，其相關借款要難認與業務有關，遂予維
        持。原告仍表不服，提起訴願，訴經財政部訴願決定除持與被告相同之論見
        外，並以被告於九十二年一月十四日前往原告新店市○○○路八號房地現場
        履勘，原告會同履勘時主張未攜帶現場房屋鑰匙，而不得其門而入，僅就該
        房地外部情形勘察結果，尚不能臆測認列系爭房地實際係做為員工訓練中心
        用途，原告之主張尚難採信，其相關借款要難認與業務有關，是系爭借款利
        息一、五七七、一四九元被告否准認列，洵無不合，遂駁回其訴願。
　　理  由
一、原告起訴後，被告代表人變更為許虞哲，業經具狀聲明承受訴訟，合先敘明。
二、按「經營本業及附屬業務以外之損失，或家庭之費用，及各種稅法所規定之滯報
    金、怠報金、滯納金等及各項罰鍰，不得列為費用或損失。」為所得稅法第三十
    八條所規定。次按「經營本業及附屬業務以外之費用及損失，不得列為費用或損
    失」「費用及損失之原始憑證，除統一發票應依統一發票使用辦法第九條規定填
    記外，其為收據、證明或普通發票者，應載有損費性質、金額、日期、受據（票
    ）人或受證明人之姓名或名稱、地址及統一編號，出據人或出證明人姓名或名稱
    、地址及統一編號暨其他必要記載之事項。其為經手人之證明者，亦須載有損費
    性質金額日期及其他必要記載事項，由經手人簽名或蓋章。」「交際費：一、營
    利事業列支之交際費，經依規定取有憑證，並經查明與業務有關者，應予認定，
    ‧‧‧」「利息：‧‧‧二、非營業所必需之借款利息，不予認定。」為營利事
    業所得稅查核準則第六十二條、第六十六條、第八十條及第九十七條第二款所規
    定。
三、原告八十七年度營利事業所得稅結算申報，列報修繕費二八○、五七二元，交際
    費七三四、三○四元，職工福利一五八、一二一元，其他費用四九二、八一二元
    ，利息支出六、六九○、五七二元。被告初查核定修繕費為二一○、八四七元，
    交際費為三三四、九○九元，職工福利為四三、九四六元，其他費用為四二九、
    一八九元，利息支出為五、一一三、四二三元。原告申請復查，獲准追認修繕費
    六九、七二五元，其餘未為變更。原告就復查未獲變更部分循序提起行政訴訟，
    主張其交際費、職工福利、其他費用皆取得合法憑證，交際費及職工福利中高爾
    夫球場之支出，分別為其與客戶球敘，招待進、銷貨廠商所為之支出，及與員工
    球敘之文康活動與聚餐費用；其取得僅載明貨品編號之憑證，係書立憑證廠商依
    統一發票使用辦法第九條所為，被告減除之費用應予追認。又被告減除之系爭利
    息支出，係原告八十六年八月購買台北縣新店市房地作為員工訓練中心，向誠泰
    銀行借款辦理抵押長期借款二○、○○○、○○○元所支付之利息，原告皆按實
    際登錄於相關帳簿中，房地所有權亦已登記為原告所有，豈可謂與公司業務無關
    云云。經查：
  (一)交際費部分：原告申報七三四、三○四元，被告以其中三九九、三九五元為禮品
    、招待客戶打球等，禮品相關憑證僅載明貨品編號，並未詳載購物明細或名稱，
    用途不明，而招待客戶部分為高爾夫球場之各項支出，惟原告未能提供與其業務
    往來之客戶相關資料佐證，難認與業務有關，不予認列，核定交際費為三三四、
    九○九元，經核並無不合。原告未能說明係招待何人球敘，並提供業務往來客戶
    相關資料，空言主張係招待進、銷貨廠商客戶球敘，自無可採。至於統一發票使
    用辦法第九條第二項雖規定：「營業人開立統一發票以分類號碼代替品名者，應
    先將代替品名之分類號碼對照表，報請主管稽徵機關核備，異動時亦同。」然其
    係指營業人得依該規定出具統一發票，非謂原告持該發票即得主張費用列支，仍
    應就其主張之費用，提示足供查核者。原告提出未詳載購物明細或名稱之憑證，
    自難認係申報系爭費用之合法憑證。
  (二)職工福利部分：原告申報一五八、一二一元，被告以其中一一四、一七五元或未
    附憑證，或相關憑證僅載明貨品編號，用途不明，或為高爾夫球場之相關支出，
    難認屬職工福利，不予認列，核定職工福利為四三、九四六元，經核並無不合。
    原告未能提供其高爾夫球場之支出係與員工球敘之文康活動及聚餐相關資料，空
    言主張，自無可採。至於憑證未詳載貨物明細或名稱乙節，業如前述，不另贅言
    。
  (三)其他費用部分：原告申報四九二、八一二元，被告以其中六三、六二三元或未檢
    附相關憑證，或為滯納金，或為高爾夫用品，或為收銀機發票僅載明貨品編號，
    並未詳載購物明細或名稱，難謂與業務有關，不予認列，核定其他費用為四二九
    、一八九元，經核並無不合。原告空言取得合法憑證，顯無可採。
  (四)利息支出部分：原告申報利息支出六、六九○、五七二元，被告以其向誠泰銀行
    貸款所支付之利息中一、五七七、一四九元，係購買非本業所需土地貸款之支出
    ，與本業無關，不予認列，核定利息支出為五、一一三、四二三元，經核並無不
    合。原告雖主張系爭利息支出，係購買台北縣新店市房地作為員工訓練中心，向
    誠泰銀行貸款支付之利息云云。惟查原告經被告通知提示其購入該房地之相關資
    料、付款明細及貸款資金流程等供核，迄未提示，且未能提出充分說明，以證明
    系爭借款為營業所必需，自難認該借款與業務有關。況原告提起訴願後，經被告
    發函通知於九十二年一月十四日至系爭新店市○○○路八號房地現場履勘，原告
    到場時稱未攜帶房屋鑰匙，致未能入內勘察，無法得知其實際使用情形，有被告
    九十一年一月二日北區國稅法一字第○九一○○三六二七二號函、掛號郵件收件
    回執、系爭房地照片及履勘說明書等件在原處分卷可稽，且為原告所不爭執，是
    被告以其無從認定系爭房地實際作為員工訓練中心及前開借款與業務有關，不予
    認列，即非無據，至於原告是否已取得該房地所有權，與系爭利息支出無關，原
    告主張無可採。
  (五)從而被告核定原告本年度交際費為三三四、九○九元，職工福利為四三、九四六
    元，其他費用為四二九、一八九元，利息支出為五、一一三、四二三元，訴願決
    定予以維持，均無違誤。原告徒執前詞，聲請撤銷，為無理由，應予駁回。
四、據上論結，本件原告之訴為無理由，爰依行政訴訟法第九十八條第三項前段，判
    決如主文。
中　　　華　　　民　　　國　　九十三　　年　　 十二 　　月　　　九　　　日
                 臺 北 高 等 行 政 法 院   第 三 庭
                                審 判 長 法  官　鄭忠仁
                                         法  官　林育如
                                         法  官　楊莉莉
右為正本係照原本作成。
如不服本判決，應於送達後二十日內，向本院提出上訴狀並表明上訴理由，如於本判
決宣示後送達前提起上訴者，應於判決送達後二十日內補提上訴理由書（須按他造人
數附繕本）。
中　　　華　　　民　　　國　　九十三　　年　　 十二 　　月　　　九　　　日
            　　　　　　　　　　　　     書記官  王俊權
